臺灣臺中地方法院民事判決
109年度家繼訴字第89號
原      告  王月華  

訴訟代理人  歐嘉文律師
複  代理人  朱家穎律師
被      告  王一清  


            王俊傑  

上  一  人
訴訟代理人  林柏男律師
被      告  王碧桂  
            王蘭英  
            李國銓  
上列當事人間分割遺產事件，本院於民國110年12月30日言詞辯
論終結，判決如下：
    主      文
一、兩造就被繼承人郭玉珍所遺如附表一所示遺產，應依附表一
    本院分割方法欄所示方法予以分割。
二、原告其餘之訴駁回。　　
三、訴訟費用十分一由被告按附表三所示比例負擔，餘由原告負
    擔。
    事實及理由
壹、程序部分：
    本件被告被告王一清、王碧桂、王蘭英、李國銓受合法之通
    知，無正當理由，未於最終言詞辯論期日到場，經核無民事
    訴訟法第386條所列各款之情形，按照家事事件法第51條準
    用民事訴訟法第385條第1項前段規定，爰依原告之聲請，准
    由其一造辯論而為判決。
貳、實體部分
一、原告主張：
   被繼承人郭玉珍於民國102年6月24日死亡，現遺有如附表一
   所示之遺產，及臺銀所屬國軍同袍儲蓄會定存新臺幣（下同
   ）2,612,000元，尚未分割，兩造為其繼承人，應繼分如附表
   二所示。被繼承人郭玉珍並未以遺囑禁止繼承人分割遺產，
   或載明分割之方式，兩造亦未以契約禁止分割遺產，惟就如
   附表一所示之遺產，迄今仍無法達成分割協議，爰依民法第1
   164條規定，請求分割被繼承人郭玉珍之遺產。並聲明：請求
   分割被繼承人郭玉珍所遺如附表一所示之遺產。
二、被告抗辯：
　㈠被告王俊傑抗辯：對於原告主張被繼承人郭玉珍現遺有附表
    一所示遺產無爭執，倘被繼承人郭玉珍在國軍同袍儲蓄仍有
    存款應列入本件遺產分割，亦無意見。被繼承人郭玉珍所遺
    之不動產、其餘銀行存款均已協議分割完畢。
　㈡被告王一清抗辯：被告王一清於102年10月11日與訴外人王柏
    桂（被告王俊傑之母）、原告一同結清。被告王一清為被繼
    承人郭玉珍之繼承人。
　㈢被告王碧桂、王蘭英、李國銓未於言詞辯論期日到場，亦未
    提出書狀作何聲明或陳述。
三、本院之判斷：
  ㈠按遺產繼承人，除配偶外，依下列順序定之：1.直系血親卑
    親屬。2.父母。3.兄弟姊妹。4.祖父母；第1138條所定第一
    順序之繼承人，有於繼承開始前死亡或喪失繼承權者，由其
    直系血親卑親屬代位繼承其應繼分；同一順序之繼承人有數
    人時，按人數平均繼承，民法第1138條、第1140條及第1141
    條前段分別定有明文。次按繼承人有數人時，在分割遺產前
    ，各繼承人對於遺產全部為公同共有；繼承人得隨時請求分
    割遺產，但法律另有規定或契約另有訂定者，不在此限，民
    法第1151條、第1164條亦定有明文。經查：
  ⒈原告主張被繼承人郭玉珍於102年1月3日死亡，現遺有如附表
    一所示財產，兩造均為被繼承人郭玉珍之繼承人，應繼分如
    附表二所示等事實，有被繼承人郭玉珍之除戶戶籍謄本、兩
    造戶籍謄本、繼承系統表、財政部臺灣省中區國稅局遺產稅
    免稅證明書、土地、建物登記第一類謄本、臺中市政府地方
    稅務局民權分局109年6月1日中市稅民分字第1094606352號
    函、中華郵政股份有限公司臺中郵局109年6月23日中營字第
    1090013594號函暨郵政儲金戶繼承（代管）存款申請書、臺
    灣銀行臺中分行109年6月4日台中營字第10950032061號函、
    本院民事紀錄科查詢表暨索引卡查詢、臺灣土地銀行臺中分
    行110年11月1日臺中字第1100004596號函暨存摺餘額查詢可
    佐（見本院卷一第31、49-69、109-125、205-207、209-213
    頁、卷二第43-47、72-73頁），堪信真實。
  ⒉至於原告雖主張被繼承人郭玉珍另遺有國軍同袍儲蓄會定存2
    ,612,000元，請求裁判分割等語（見本院卷二第125頁）。
    然查，依據國軍同袍儲蓄會110年11月1日主財儲蓄字第1100
    000322號、110年12月17日主財儲蓄字第1100001409號函暨
    存款往來交易明細表（見本院卷二第67、69、145-147頁）
    ，可知被繼承人郭玉珍現在國軍同袍儲蓄會並無任何存款。
    是原告上開主張，礙難採憑。
  ⒊本件兩造就被繼承人郭玉珍之遺產無法協定分割，而如附表
    一所示之遺產並無不能分割之情形，且無證據顯示兩造彼此
    訂有不分割遺產之協定，則原告本於繼承人之地位，依照上
    開法條規定，請求裁判分割兩造公同共有之如附表一所示遺
    產，自屬有據。
  ㈡被繼承人郭玉珍所遺之如附表一所示遺產應如何分割為適當
    ：
  ⒈按繼承人得隨時請求分割遺產，民法第1164條前段定有明文
    。又依民法第830條第2項準用民法第824條之規定，共有人
    因共有物分割之方法不能協定解決，而提起請求分割共有物
    之訴，應由法院依民法第824條命為適當之分配，不受任何
    共有人主張之拘束（最高法院49年台上字第2569號裁判、84
    年度台上字第971號判決意旨參照）。
  ⒉經查：被繼承人郭玉珍所遺如附表一編號1所示帳戶存款及孳
    息，性質可分，由兩造依附表二所示應繼分比例分配，符合
    公平。從而，依如附表一「本院分割方法」欄所載之方法分
    割兩造公同共有如附表一所示之遺產，應屬適當。
四、綜上所述，被繼承人郭玉珍遺有如附表一所示之財產未為分
    割，則原告本於民法第1164條之規定，請求分割遺產，為有
    理由，應予准許，並按附表一「本院分割方法」欄所示分割
    ，爰判決如主文第一項所示。原告主張被繼承人郭玉珍另遺
    有存款2,612,000元部分，為無理由，應予駁回，
五、本件事證已臻明確，兩造其餘攻擊防禦方法及證據，核與判
    決之結果不生影響，爰不一一論列，附此敘明。
六、按因共有物分割、經界或其他性質上類似之事件涉訟，由敗
    訴當事人負擔訴訟費用顯失公平者，法院得酌量情形，命勝
    訴之當事人負擔其一部，民事訴訟法第80條之1定有明文。
    因分割遺產之訴，係固有必要共同訴訟，兩造間本可互換地
    位，且兩造均蒙其利，是本院併審酌原告原起訴主張應分割
    遺產範圍與本院最終認定之遺產範圍，爰諭知訴訟費用之負
    擔如主文第三項所示。
參、訴訟費用負擔之依據：家事事件法第51條，民事訴訟法第80
    條之1、第85條第1項。
中　　華　　民　　國　　111 　年　　1 　　月　　14　　日
                    家事法庭  法  官  陳佩怡
正本係照原本作成。
如對本判決上訴，須於判決送達後20日之不變期間內，向本院提
出上訴狀，同時表明上訴理由（須附繕本）。如委任律師提起上
訴者，應一併繳納上訴審裁判費。
中　　華　　民　　國　　111 　年　　1 　　月　　14　　日
                              書記官  陳盟佳
附表一：：被繼承人郭玉珍之遺產明細暨遺產分割方法
編號 種類     財  產  所  在   本院分割方法 1 存款 臺灣土地銀行台中分行存款887.8元及孳息 由兩造按如附表二所示應繼分比例分配取得。 
附表二：應繼分
繼承人姓名 應繼分 王月華 1/6 王一清 1/6 王碧桂 1/6 王蘭英 1/6 李國詮 1/6 王俊傑 1/6 
附表三：被告負擔訴訟費用比例
王一清 1/5 王碧桂 1/5 王蘭英 1/5 李國詮 1/5 王俊傑 1/5